【裁判字號】    91,易,3924
【裁判日期】    920224
【裁判案由】    詐欺等
【裁判全文】
臺灣高雄地方法院刑事判決                        九十一年度易字第三九二四號
    公  訴  人  臺灣高雄地方法院檢察署檢察官
    被      告  乙○○  男  三.
右列被告因詐欺案件，經檢察官提起公訴（九十一年度偵字第一六六０一號），本院
判決如左︰
    主  文
乙○○連續意圖為自己不法之所有，以詐術使人將本人之物交付，處有期徒刑陸月，
如易科罰金，以佰元折算壹日；又連續意圖為自己不法之利益，以無線之方式，盜
用他人電信設備通信，處有期徒刑肆月，如易科罰金，以佰元折算壹日。應執行有
期徒刑玖月，如易科罰金，以佰元折算壹日。
    事  實
一、乙○○基於意圖為自己不法所有之概括犯意，自民國八十九年之不詳時間起至九
    十一年五月間之某日止，佯稱為台灣大哥大股份有限公司（下稱「臺灣大哥大公
    司」）收費人員，分別在不詳日期前往己○○位於高雄縣桃源鄉桃源村北進巷一
    一一號、甲○○位於高雄縣桃源鄉勤和村勤和巷三十七之一號、辛○○位於高雄
    縣桃源鄉桃源村北進巷三十一之一號、庚○○位於高雄縣桃源鄉寶山村寶山巷四
    十一號、丁○○位於高雄縣茂林鄉茂林村茂林巷九十五號及戊○○位於高雄縣桃
    源鄉桃源村南進巷一四０號等住處，分別向己○○、甲○○、辛○○、庚○○、
    丁○○、戊○○等人收取行動電話費用，己○○等人不疑有詐，遂分別交付現金
    新台幣（下同）一萬五千元、二千七百五十元、一萬二千元、二千元、一萬元及
    三千二百元予乙○○。迄至臺灣大哥大公司寄送帳單予己○○、甲○○、辛○○
    、庚○○、丁○○、戊○○等人追償上開電話費，其等始知上情。
二、乙○○並基於同一意圖為自己不法所有之概括犯意，於上開期間之不詳日期，在
    甲○○上開住處佯稱可代訂香煙，致使甲○○陷於錯誤，交付五千元予乙○○；
    且明知其經濟週轉困難，已無清償債務能力，復承前開同一詐欺之概括犯意，於
    八十九年間之不詳日期起至九十年間之不詳日期止，向甲○○佯稱需款甚急，甲○○不疑有詐，而陸續交付款項共計約二十萬元予乙○○，至今分文未還；又於
    九十一年二月間之某日，以電話向丙○○所經營位在高雄市○○區○○路六七七
    號「詩情花意花坊」訂購兩束玫瑰花指定送至台中市○○路二七九號處，價金共
    計一萬三千元，迭經追索不獲置理，至今仍未付款，甲○○、丙○○始知受騙。
三、又乙○○明知行動電話門號0000000000號ＳＩＭ卡係己○○於九十年
    十月間因委託其將該行動電話晶片退租所交付而持有他人之物，竟意圖自己不法
    之所有，將上開ＳＩＭ卡予以侵占入己，復基於為自己不法利益之概括犯意，自
    九十一年二月十日起至同年五月八日止，在高雄地區等不詳地點，連續使用上開
    ＳＩＭ卡撥打0000000000號等行動電話及室內電話予不詳姓名之人，
    致使台灣大哥大公司陷於錯誤，誤認乙○○係上開ＳＩＭ卡之合法使用人而予撥
    接，而連續獲得免費使用行動電話通訊之財產上不法利益，金額共計約二十一萬
    六千八百四十九元。嗣因己○○調閱行動電話費用單，始報警循線查悉上情。
四、案經高雄縣警察局六龜分局報告臺灣高雄地方法院檢察署檢察官偵查起訴。
    理  由
一、右開犯罪事實，業據被告迭於警訊、偵查及本院審理中坦承不諱，且經被害人己○○、甲○○、辛○○、庚○○、丁○○、戊○○於警、偵訊及本院審理中指述
    明確，並有存摺影本、行動電話通話明細單、訂貨單、收據各一件在卷可資佐證
    ，足見被告所為自白，核與事實相符，自堪採為認定之依據。本件事證明確，被
    告犯行洵堪認定。
二、核被告乙○○右開犯罪事實一、二所為，係犯刑法第三百三十九條第一項之詐欺
    取財罪。被告所為數行為，時間緊接，所犯罪名相同，顯係出於概括之犯意為之
    ，為連續犯，爰依刑法第五十六條之規定以一罪論，並加重其刑。又核被告右開
    犯罪事實三所為，則係犯刑法第三百三十五條第一項之侵占自己持有他人之物罪
    及電信法第五十六條第一項之意圖不法利益違法盜用電信設備罪。按電信法第五
    十六條第一項意圖不法利益違法盜用他人電信設備通信罪，以意圖為自己或第三
    人不法之利益，使用有線、無線或其他電磁方式，盜接或盜用他人電信設備通信
    者為要件。本罪之處罰詐得免繳電信通信費用之不法利益規定，乃刑法第三百三
    十九條第二項詐欺得利罪之特別法，基於特別法優於普通法之原則，應依電信法
    第五十六條第一項規定處斷，不再論以刑法第三百三十九條第二項之詐欺得利罪
    ，最高法院八十八年度第一次刑事庭會議記錄決議要旨可資參照。公訴人認被告
    所為係犯刑法第三百三十九條第二項詐欺得利罪，容有未洽，附此敘明。又被告
    先後多次意圖不法利益違法盜用他人電信設備通信犯行，時間緊接，所犯構成要
    件相同，顯係基於概括犯意為之，應依連續犯之規定論以一罪，並加重其刑。被
    告所犯上開侵占及電信法第五十六條第一項二罪間，有方法結果之關係，為牽連
    犯，應從情節較重之電信法第五十六條第一項之意圖不法利益違法盜用他人電信
    設備通信罪處斷。被告所犯連續詐欺取財罪與電信法第五十六條第一項之罪，犯
    意各別，行為互殊，應分別論罪、合併處罰。爰審酌被告前曾於八十四年間因詐
    欺案件經本院以八十四年易字第二０八０號判處有期徒刑五月確定，並於八十四
    年十二月十一日執行完畢，雖不構成累犯，然素行並非良好，竟不知悔改，又貪
    圖不法利益之犯罪動機、詐得不法利益達三十餘萬元之數額、所生危害，及犯罪
    能夠坦承犯行，尚具悔意等一切情狀，量處如主文所示之刑，併諭知易科罰金之
    折算標準。按最高法院八十八年度台上字第二０三九號判決認為，刑法第二條第
    一項之從新從輕原則，限於行為後法律有變更者，始有其適用。按連續數行為而
    犯同一之罪名者，以一罪論。故在連續犯之場合，必以連續犯之數行為均完成後
    ，法律有變更者，始克相當；如連續犯之數行為跨越新舊法，其中部分行為在舊
    法時期，部分行為在新法施行以後，即應依最後行為時之法律處斷，不發生行為
    後法律變更問題，自無適用刑法第二條第一項但書之餘地，附此敘明。
據上論斷，應依刑事訴訟法第二百九十九條第一項前段，刑法第三百三十九條第一項
、電信法第五十六條第一項、刑法第十一條前段、第五十六條、第五十五條、第三百
三十五條第一項、第五十一條、第四十一條第一項，罰金罰鍰提高標準條例第一條前
段、第二條，判決如主文。
本案經檢察官曾靖雅到庭執行職務。
中    華    民    國    九十二    年      二      月        二十四      日
                                  臺灣高雄地方法院刑事第七庭
                                      法  官  汪  怡  君
右為正本，係照原本作成，證明與原本無異。
如不服本判決，應於送達後十日內，向本院提出上訴狀。
                                      書記官  李  梅  芬
中    華    民    國    九十二    年      二      月        二十五      日


司法院資訊處製作；財團法人民間司法改革基金會備份。
